臺灣高雄地方法院刑事判決
111年度原金訴字第18號
公  訴  人  臺灣高雄地方檢察署檢察官
被      告  林思秀


選任辯護人  蔡崇聖律師(法扶律師)
上列被告因詐欺等案件，經檢察官提起公訴（111年度偵字第296
號、第3310號、第6621號、第9046號），本院判決如下：
    主  文
林思秀犯如附表編號1至3所示之罪（共參罪），分別處附表編號
1至3「主文」欄所示之刑。應執行有期徒刑壹年。
    事  實
一、林思秀雖預見任意將自己金融機構帳戶提供予不詳之人匯入
    款項使用，並配合對方指示提領來源不明之款項予他人，極
    有可能係為他人提領不法詐欺犯罪所得，並掩飾、隱匿特定
    犯罪所得之實際去向，製造金流斷點，竟基於縱使與他人共
    同實行詐欺取財犯罪及掩飾、隱匿特定犯罪所得之去向亦不
    違背其本意之不確定故意，與「王齊思」、「陳嘉文」、「
    謝家翔」及所屬詐欺集團其他成年成員共同意圖為自己不法
    所有，基於三人以上共同犯詐欺取財及洗錢之犯意聯絡，由
    林思秀於民國110年7月12日提供其所申設之台新國際商業銀
    行帳號：00000000000000號帳戶（下稱台新帳戶）、中國信
    託商業銀行帳號：000000000000號帳戶（下稱中信帳戶）予
    詐欺集團成員使用。嗣該詐欺集團成員再以附表所示之詐欺
    方式，分別對葉敏祥、盧碧蘭、廖明慧施用詐術，致其等分
    別陷於錯誤，並分別依指示匯款如附表所示金額至所示帳戶
    內，林思秀再依指示，於附表「提領、轉交情形」欄所示，
    提領後再交予自稱「謝家翔」之詐欺集團成員，以此方式使
    該詐欺集團取得詐騙款項，並製造金流斷點，隱匿詐欺所得
    之去向。嗣經員警據報並調閱監視器畫面及比對匯、提款資
    料後，始循線查悉上情。
二、案經葉敏祥、盧碧蘭、廖明慧告訴暨高雄市政府警察局新興
    分局、三民第一分局、基隆市政府警察局第四分局報告臺灣
    高雄地方檢察署檢察官偵查起訴。
    理  由
壹、程序事項
    按被告以外之人於審判外之陳述雖不符刑事訴訟法第159條
    之1至之4等4條之規定，而經當事人於審判程序同意作為證
    據，法院審酌該言詞陳述或書面陳述作成時之情況，認為適
    當者，亦得為證據；當事人、代理人或辯護人於法院調查證
    據時，知有刑事訴訟法第159條第1項不得為證據之情形，而
    未於言詞辯論終結前聲明異議者，視為有前項之同意，同法
    第159條之5定有明文。經查，本判決下列所引用之證據，其
    中各該被告以外之人於審判外之陳述，固屬傳聞證據；惟業
    據被告林思秀及其辯護人同意有證據能力（金訴卷第34-35
    頁），抑或檢察官、辯護人、被告知有上開證據資料為傳聞
    證據，但於本院審判期日均表示無意見而不予爭執，且迄至
    言詞辯論終結前亦未再聲明異議（金訴卷第59-67頁），本
    院審酌該具有傳聞證據性質之證據，其取得過程並無瑕疵，
    與待證事實具有關聯性，證明力非明顯過低，以之作為證據
    係屬適當，依刑事訴訟法第159之5規定，認俱有證據能力。
貳、實體事項
一、訊據被告林思秀固坦承將台新帳戶及中信帳戶之帳號提供予
    他人，並為如附表「提領、轉交情形」欄所示之提款及交付
    之行為等節，惟矢口否認有何加重詐欺、洗錢犯行，並辯稱
    ：其想要辦理貸款，對方說做代收代付的金流，可以讓帳戶
    看起來比較漂亮，貸款金額也會比較高，其認對方可信，才
    提供帳戶給對方，但不知道所提領及轉交之款項為詐欺犯罪
    所得云云。經查：
（一）被告於110年7月12日提供其所申設之台新帳戶、中信帳戶
      予真實姓名年籍不詳之人使用；嗣該詐欺集團成員再以附
      表所示之詐欺方式，分別對告訴人葉敏祥、盧碧蘭、廖明
      慧施用詐術，致其等分別陷於錯誤，並分別依指示匯款如
      附表所示金額至所示帳戶內，被告再依指示，於附表「提
      領、轉交情形」欄所示，提領後再交予「謝家翔」等節，
      業據被告供承在卷，並有證人即告訴人葉敏祥、盧碧蘭、
      廖明慧於警詢之證述在卷（高市警新分偵字第1107232570
      0號卷【下稱警一卷】第41-42頁，第51-53頁，第73-76頁
      ），復有被告臨櫃提領之監視器錄影畫面翻拍照片4張（
      警一卷第30-31頁）、被告台新帳戶之交易明細紀錄、取
      款憑條影本1張（警一卷第33-34頁）、被告中信帳戶之客
      戶基本資料、存款交易明細、取款憑條影本1張（警一卷
      第35-39頁）、被告與暱稱「王齊思」、「陳嘉文」等詐
      欺集團成員之LINE對話紀錄翻拍照片（警一卷第20-26頁
      ；高市警三一分偵字第11072086900號卷第7-14頁）、告
      訴人葉敏祥之匯款申請書回條影本1張、與詐欺集團成員
      通話紀錄及LINE對話紀錄翻拍照片（警一卷第46-48頁）
      、告訴人盧碧蘭之郵政跨行匯款申請書影本1張、與詐欺
      集團成員「王祥峰」之LINE對話紀錄、通話紀錄翻拍照片
      （警一卷第63-68頁）、告訴人廖明慧之轉帳交易翻拍照
      片（警一卷第82頁）附卷可參，是此部分事實堪予認定。
（二）被告雖以前詞置辯，然查：
　　1.按行為人對於構成犯罪之事實，預見其發生，而其發生並
      不違背其本意者，以故意論，刑法第13條第2項定有明文
      ，此即實務及學理上所稱之「間接故意」或「未必故意」
      。申言之，間接故意係指行為人主觀上對於構成要件之可
      能實現有所預見，卻聽任其自然發展，終至發生構成要件
      該當結果，或實現不法構成要件之主觀心態。行為人此種
      容任實現不法構成要件或聽任結果發生之內心情狀，即屬
      刑法所稱之間接故意。又金融機構帳戶事關個人財產權益
      之保障，為避免遭他人不法使用，提供自己金融帳戶供他
      人使用時，亦應與使用人具相當信賴關係，並確實瞭解其
      用途，並無任意交付與他人使用之理，而近年來新聞媒體
      ，對於不肖犯罪集團常利用人頭帳戶，作為詐騙錢財、恐
      嚇取財等犯罪工具，藉此逃避檢警查緝之情事，多所報導
      ，政府亦大力宣導，督促民眾注意，是一般具有通常智識
      之人，應可知委由他人以處理金融機構帳戶內款項者，多
      係藉此取得不法犯罪所得，且隱匿金融機構帳戶內資金實
      際取得人之身分，以逃避追查。
　　2.又被告為本案行為時，為智識成熟之人，且甫於109年間
      因辦理貸款而將金融帳戶資料提供予他人，遭詐欺集團成
      員作為人頭帳戶，為檢、警偵辦，嗣檢察官認無法證明其
      主觀上對於該帳戶可能被用為詐欺犯罪工具乙節有所認識
      ，而經臺灣高雄地方檢察署檢察官以109年度偵字第23724
      號為不起訴處分確定，此有不起訴處分書1份在卷可參（1
      11年度偵字第296號卷第43-47頁），前案雖經不起訴處分
      ，但被告就任意將金融機構帳戶提供予他人使用時，將可
      能淪為詐欺集團所用以犯罪乙節，自應有深刻了解，故其
      對於提供金融機構帳戶供不明人士使用、配合提領金融機
      構帳戶內不明款項時，該款項有高度可能為詐騙款項，其
      配合提領、交付之行為將完足詐欺集團取得被害人款項之
      步驟，並掩飾、隱匿詐欺犯罪所得之去向及所在，形成金
      流斷點等情，自無不知之理。
　　3.再觀之被告與「王齊恩」之LINE對話紀錄（警一卷第20-2
      4頁），對方雖聲稱為OK忠訓國際之貸款人員，惟於被告
      要求出示名片或工作證時始終未提出，被告亦未再行追問
      ，而被告於本院審理時亦坦稱：還沒有給帳戶前，也有猶
      豫過是否為詐欺集團等語（金訴卷第69頁），但其仍然輕
      易遭詐欺集團成員所說服，由此可知，被告實際上為求辦
      理貸款之情況下，縱使知道且懷疑對方為詐欺集團，而仍
      進一步將台新銀行及中信銀行之帳號資料提供真實姓名年
      籍不詳之人使用。
　　4.又被告雖辯稱：款項為代收代付以美化帳戶云云，並提出
      收據2張及委託代付業務合約書1紙為據（警一卷第18-19
      頁），然而，被告於款項一匯入自己帳戶後，隨即提領出
      來交給「謝家翔」，這樣即進即出的資金流動，實際上並
      無法增加被告貸款之信用分數，自無所謂美化帳戶可能性
      可言；再者，觀之被告與「陳嘉文」之LINE對話紀錄（警
      一卷第24頁），「陳嘉文」指示被告前往中國信託提款時
      稱「好，直接到臨櫃提領25萬，記得印章跟簿子身分證都
      要攜帶，行員有問說買車用的就可以了」等語，誠若匯入
      被告台新、中信帳戶之款項單純為代收代付性質，雙方甚
      且已簽訂合約書之情況下，銀行行員有所質疑時，自可出
      示合約書，是若非款項之來源異常，「陳嘉文」又何需指
      示被告向銀行行員為虛偽表示稱為購車所用？而被告就此
      亦無提出任何質疑，顯見被告知悉其所經手提領之款項可
      能為犯罪所得，而仍為提領及轉交事宜，實堪認被告主觀
      上應具有基於縱與他人共同實行詐欺取財犯罪及隱匿特定
      犯罪所得之去向，亦不違背其本意之不確定故意甚明。　
（三）又被告分別與暱稱「王齊明」之專員、暱稱「陳嘉文」 
      之客戶部經理以通訊軟體連繫，再2次將提領之款項交給
      自稱「謝家翔」之人，顯見於被告之認知中，參與分工人
      員人數已達3人以上，亦堪予以認定。
（四）綜上所述，被告所辯，尚難採信。本件事證明確，被告前
      揭犯行，均堪予認定，應予依法論科。
二、論罪科刑：
（一）法律說明：
      按洗錢防制法業於105年12月28日修正公布，並於106年6
      月28日施行，新法第14條第1項之一般洗錢罪，只須有第2
      條各款所示洗錢行為之一，而以第3條規定之特定犯罪作
      為聯結為已足。申言之，洗錢之定義，在新法施行後，與
      修正前規定未盡相同，因此是否為洗錢行為，自應就犯罪
      全部過程加以觀察，不僅須行為人客觀上有掩飾或隱匿特
      定犯罪所得之財物或財產上利益之具體作為，主觀上更須
      具有掩飾或隱匿其犯罪所得或變得之財產或財產上利益與
      犯罪之關聯性，使其來源形式上合法化，以逃避國家追訴
      、處罰之犯罪意思，始克相當。是依新法規定，倘行為人
      意圖掩飾或隱匿特定犯罪所得來源，而將特定犯罪所得直
      接消費處分，甚或交予其他共同正犯予以隱匿，或由共同
      正犯以虛假交易外觀掩飾不法金流移動，即難認僅單純犯
      罪後處分贓物之行為，應仍構成新法第2條第1或2款之洗
      錢行為。查本案係分工由被告提供帳戶，並負責將匯入帳
      戶之款項再轉出，於被害人與詐欺集團其他成員間已製造
      金流斷點，使偵查機關難以追查贓款流向，以達掩飾詐欺
      犯罪所得之本質及去向，自屬洗錢防制法所稱之洗錢行為
      。被告就附表編號1至3「提領、轉交情形」欄所示，提領
      告訴人葉敏祥等人所匯入之款項再轉交予「謝家翔」，客
      觀上已製造金流斷點，掩飾、隱匿詐欺所得之流向，自構
      成洗錢既遂罪。
（二）核被告就附表編號1至3所為，均係犯刑法第339條之4第1
      項第2款三人以上共同詐欺取財罪、洗錢防制法第14條第1
      項之洗錢罪。
（三）又被告雖僅負責整個犯罪行為中之一部分，惟其與本案詐
      欺集團其他成員相互間，應認在合同意思範圍內，各自分
      擔犯罪行為之一部，並相互利用他人之行為，以達犯罪之
      目的，自應對於上開3人以上共同詐欺取財犯行等所生之
      全部犯罪結果共同負責，是被告與「王齊思」、「陳嘉文
      」、「謝家翔」及所屬詐欺集團成員間，就上開犯行均有
      犯意聯絡及行為分擔，均應論以共同正犯。
（四）又被告就附表編號1至3所示各次犯行，均係以一行為觸犯
      前揭數罪名，為想像競合犯，應依刑法第55條規定，均應
      各從一重即論以三人以上共同犯詐欺取財罪處斷。被告就
      附表編號1至3所示3次犯行，犯意各別、行為互殊，應予
      分論併罰。
（五）按犯罪之情狀顯可憫恕，認科以最低度刑仍嫌過重者，得
      酌量減輕其刑，刑法第59條定有明文。經查，本案被告所
      犯從一重處斷之刑法第339條之4第1項第2款之三人以上共
      同詐欺取財罪，法定刑為「1年以上7年以下有期徒刑，得
      併科100萬元以下罰金」，刑度非輕，而三人以上共同詐
      欺取財之人，原因動機不一，犯罪情節未必相同，故此類
      犯行之法定最低本刑均屬一致，難謂盡符事理之平。本院
      審酌被告所為，在整體犯罪計畫中，屬聽從指示之次要、
      末端角色，其介入程度及犯罪情節較主要之籌劃者、主事
      者為輕；又被告僅提領2次、被害人3位，且被告自稱未獲
      得犯罪所得，此與被害人眾多且獲利高達數十萬元乃至數
      百萬元之犯罪情節重大者終有不同；且被告主觀上出於不
      確定故意，可非難性及主觀惡性相對於直接故意者而言，
      仍屬較輕。再考量被告於本院審理中已與告訴人葉敏祥調
      解成立，並按期履行調解條件中，有本院調解筆錄、被告
      提出之匯款單據在卷可查（審訴卷第85-86頁；金訴卷第7
      9-83頁），足見被告犯後有以實際行動部分填補告訴人所
      受損害之情。本院綜合上情，認為縱使對被告科以最低刑
      度有期徒刑1年，仍有情輕法重之虞，爰就被告本案所犯
      之罪，皆依刑法第59條規定酌減其刑，期使個案裁判之量
      刑，能符合罪責相當之原則。　　　　　　
（六）爰以行為人責任為基礎，審酌被告時值青壯年，為智識成
      熟之人，在政府及大眾媒體之廣泛宣導下，對於國內現今
      詐騙案件層出不窮之情形自有所認知，於前案甫經檢察官
      為不起訴處分，竟為辦理貸款即率爾提供名下金融帳戶供
      詐欺集團成員行騙財物，並親自提領詐欺贓款交予詐欺集
      團成員，對社會經濟秩序危害甚大，除使被害人等受有一
      定程度之經濟損失，並使國家追訴犯罪困難，助長詐欺犯
      罪，所為顯然不該。又參酌被告犯後否認犯行，然已與告
      訴人葉敏祥調解成立，部分賠償告訴人葉敏祥所受經濟損
      失之犯後態度；再衡量其犯罪動機、目的、手段、被害人
      所受損失、其自述高職肄業之智識程度、職業為賣窗簾及
      家庭狀況等一切具體情狀（金訴卷第72頁），分別量處如
      附表主文欄所示之刑。復審酌被告於本案所為犯行，罪質
      相同，且犯罪時間堪稱集中，對法益侵害之加重效應不大
      ，如以實質累加之方式定應執行刑，則處罰之刑度顯將超
      過其行為之不法內涵，而違反罪責原則，及考量因生命有
      限，刑罰對被告造成之痛苦程度，係隨刑度增加而生加乘
      效果，而非以等比方式增加，是以隨罪數增加遞減其刑罰
      之方式，當足以評價被告行為之不法內涵，故定如主文所
      示之應執行刑。　　　　　
三、沒收部分：
　　被告雖將台新、中信帳戶提供予詐欺集團成員並為提款及轉
    交等犯行，惟被告自承：並未獲得報酬等語，且卷內亦無證
    據證明被告因本案犯行獲有不法利益，自無就其犯罪所得宣
    告沒收或追徵之問題；又附表編號1至3所示各告訴人匯入上
    開帳戶之款項，業由被告提領後轉交予「謝家翔」，均已非
    屬被告所有，亦非在被告實際掌控中，其就所掩飾、隱匿之
    財物不具所有權及事實上處分權，此等款項即無從依洗錢防
    制法第18條第1項之規定宣告沒收，附此敘明。
據上論斷，應依刑事訴訟法第299條第1項前段，洗錢防制法第14
條第1項，刑法第11條、第28條、第339條之4第1項第2款、第55
條、第59條、第51條第5款，刑法施行法第1條之1第1項，判決如
主文。
本案經檢察官毛麗雅提起公訴，檢察官郭麗娟到庭執行職務。
中　　華　　民　　國　　111 　年　　11　　月　　23　　日
                  刑事第四庭  審判長法  官  陳川傑
　　　　　　　　　                  法  官  陳芷萱
　　　　　　　　　                  法　官  楊書琴
以上正本與原本無異。　　　　　　　　　
如不服本判決應於收受判決後20日內向本院提出上訴書狀，並應
敘述具體理由。其未敘述上訴理由者，應於上訴期間屆滿後20日
內向本院補提理由書(均須按他造當事人之人數附繕本)「切勿逕
送上級法院」。
中　　華　　民　　國　　111 　年　　11　　月　　23　　日
                                    書記官  王珮綺   

附錄：論罪科刑法條
中華民國刑法第339條之4
犯第339條詐欺罪而有下列情形之一者，處1年以上7年以下有期
徒刑，得併科1百萬元以下罰金：
一、冒用政府機關或公務員名義犯之。
二、三人以上共同犯之。
三、以廣播電視、電子通訊、網際網路或其他媒體等傳播工具，
    對公眾散布而犯之。
前項之未遂犯罰之。
洗錢防制法第14條
有第二條各款所列洗錢行為者，處7年以下有期徒刑，併科新臺
幣5百萬元以下罰金。
前項之未遂犯罰之。
前二項情形，不得科以超過其特定犯罪所定最重本刑之刑。

附表：
編號 告訴人 詐騙方式 匯款時間 匯入帳戶 匯款金額（新臺幣：元） 提領、轉交情形 主文 1  葉敏祥 詐欺集團成員於110年7月12日17時起，透過電話與LINE與葉敏祥連繫，並佯稱：為其侄子，欲借錢週轉云云，致葉敏祥陷於錯誤，而依指示，於右列時間匯款至所示金額至右列帳戶內。 110年7月13日13時許 台新帳戶 25萬元 1.林思秀於110年7月13日13時55分許，在高雄市○○區○○○路000號台新銀行臨櫃提領25萬元。 2.林思秀提領後，於同日14時11分許，在高雄市○○區○○○路00號OK超商，將款項全數交予自稱「謝家翔」之人。 林思秀犯三人以上共同詐欺取財罪，處有期徒刑捌月。 2  盧碧蘭 詐欺集團成員於110年7月11日10時起，透過電話與LINE與盧碧蘭連繫，並佯稱：為其侄子，欲借錢週轉云云，致盧碧蘭陷於錯誤，而依指示，於右列時間匯款至所示金額至右列帳戶內。 110年7月13日9時49分許 中信帳戶 15萬元 1.林思秀於110年7月13日12時40分許，在高雄市○○區○○○路00號中國信託民族分行臨櫃提領25萬元。 2.林思秀提領後，於同日12時52分許，在高雄市○○區○○○路00號OK超商，將款項全數交予自稱「謝家翔」之人。 林思秀犯三人以上共同詐欺取財罪，處有期徒刑柒月。 3  廖明慧 詐欺集團成員於110年7月13日某時起，透過電話與LINE與廖明慧連繫，並佯稱：為其侄子，欲借錢週轉云云，致廖明慧陷於錯誤，而依指示，於右列時間匯款至所示金額至右列帳戶內。 110年7月13日10時26分許 中信帳戶 10萬元  林思秀犯三人以上共同詐欺取財罪，處有期徒刑柒月。